臺灣士林地方法院交通事件裁定　　　　100年度交聲字第941號
原處分機關　臺北市交通事件裁決所
異　議　人
即受處分人　洪金櫻
上列異議人因違反道路交通管理處罰條例案件，對於臺北市交通
事件裁決所中華民國100 年9 月6 日所為之處分（原處分案號：
北市裁催字第裁22-AEW693719號），聲明異議，本院裁定如下：
    主  文
異議駁回。
    理  由
一、按汽車駕駛人飲用酒類後其吐氣所含酒精濃度超過每公升0.
    25毫克以上者，不得駕車，道路交通安全規則第114 條第2
    款定有明文；又按汽車駕駛人，駕駛汽車經測試檢定酒精濃
    度超過規定標準者，處新臺幣（下同）15,000元以上60,000
    元以下罰鍰，並當場移置保管該汽車及吊扣其駕駛執照1 年
    ，道路交通管理處罰條例第35條第1 項第1 款定有明文。另
    汽車駕駛人，有道路交通管理處罰條例第35條第1 項規定之
    情形者，應接受道路交通安全講習，同條例第24條第1 項第
    2 款亦有明定。
二、原處分意旨略以：受處分人即異議人於99年3 月29日凌晨2
    時許，駕駛車號DUC-095 號之輕型機車，行經台北市市○○
    道與復興南路1 段口，為警攔檢時發現其有酒味，當場測得
    其呼氣所含酒精濃度達每公升0.68毫克（MG/L），而為臺北
    市政府警察局員警依法掣單舉發酒後駕車之違規，嗣原處分
    機關於100 年9 月6 日依道路交通管理處罰條例第35條第1
    項第1款 規定，裁處異議人罰鍰45,000元，吊扣駕駛執照12
    個月，並應參加道路交通安全講習（異議人已執行吊扣駕照
    處分），異議人收受該裁決書，並於法定期間內聲明異議等
    情，有臺北市政府警察局舉發違反道路交通管理事件通知單
    、臺北市交通事件裁決所違反道路交通管理事件裁決書及送
    達證書在卷可稽。
三、異議意旨略以：異議人因酒駕觸犯公共危險罪，經臺灣臺北
    地方法院檢察署檢察官為緩起訴處分確定後，已接受預防再
    犯所為之必要命令參加道路交通安全講習6 小時，緩起訴處
    分實質期間亦已屆滿，惟仍經原處分機關裁處罰鍰4,5000元
    ，希望能體恤其係單親媽媽，低收入，給予免罰處分，為此
    聲明異議等語。
四、經查：
  (一)本案異議人因一酒後駕車之交通違規行為，同時受到罰鍰、
    吊扣駕駛執照、接受道路交通安全講習等數個行政罰，形式
    上雖係不同之處罰方式，實際上則為單一處分，無法割裂，
    從而，異議人雖僅於異議狀內記載就罰鍰部分聲明異議，其
    餘處罰並未提及，然本案罰鍰與吊扣駕駛執照、接受道路交
    通安全講習既為單一處分，彼此無從分離，法院應全部予以
    審理（臺灣高等法院暨所屬法院98年法律座談會刑事類提案
    第23號研討結論）。
  (二)本件異議人上開違規事實因涉及刑法第185 條之3 之公共危
    險罪，經臺灣臺北地方法院檢察署檢察官於99年4 月29日以
    99年度偵字第9451號為緩起訴處分，緩起訴處分期間為1 年
    ，並應於緩起訴處分確定後10個月內接受臺灣臺北地方法院
    檢察署6 小時交通安全講習，緩起訴起算日（確定日期）為
    99年5 月12日，緩起訴期滿日為100 年5 月11日，嗣緩起訴
    處分確定後，臺北市交通事件裁決所於100 年9 月6 日以同
    一事實裁處異議人罰鍰45,000元，並應參加道路交通安全講
    習等情（異議人已執行吊扣駕照處分），有臺北市政府警察
    局北市警交字第AEW693719 號舉發違反道路交通管理事件通
    知單（見本院卷第15頁）、臺北市交通事件裁決所北市裁催
    字第裁22-AEW693719號裁決書（見本院卷第12頁）、臺灣臺
    北地方法院檢察署99年度偵字第9451號緩起訴處分書（見本
    院卷第10頁），且為異議人所不爭執，應堪認定。
  (三)按94年2 月5 日公布，95年2 月5 日施行之行政罰法第26條
    規定：「一行為同時觸犯刑事法律及違反行政法上義務規定
    者，依刑事法律處罰之。但其行為應處以其他種類行政罰或
    得沒入之物而未經法院宣告沒收者，亦得裁處之。前項行為
    如經不起訴處分或為無罪、免訴、不受理、不付審理之裁判
    確定者，得依違反行政法上義務規定裁處之」，即所謂一事
    不二罰原則。探究其立法目的，無非以一行為同時觸犯刑事
    法律及違反行政法上義務規定時，由於刑罰與行政罰同屬不
    法行為之制裁，而刑罰之懲罰作用較強，依刑事法律處罰即
    足資警惕，實無一事二罰再處行政罰之必要，但罰鍰以外之
    沒入或其他種類行政罰，因兼具維護公共秩序之作用，為達
    行政目的，行政機關仍得併予裁處。故汽車駕駛人酒後駕車
    時，如同時觸犯刑法第185 條之3 之公共危險罪者，道路交
    通主管機關除依上開行政罰法第26條第1 項但書規定，處以
    其他種類行政罰外，關於行政罰鍰部分，即應依行政罰法第
    26條、道路交通管理處罰條例第10條等規定移送地方法院檢
    察署處理，其後非有行政罰法第26條第2 項所定不起訴等事
    由，不得裁處行為人罰鍰。而上開行政罰法第26條第2 項雖
    以應受行政罰之行為如經不起訴處分或為無罪、免訴、不受
    理、不付審理之裁判確定者，始得另為裁決處罰，未明文包
    括緩起訴處分在內，但考其緩起訴處分之性質，實屬於附條
    件之便宜不起訴處分，而於緩起訴之條件成就後，始發生如
    同確定不起訴處分之禁止再訴效力，故於緩起訴之猶豫期間
    屆滿，復未經撤銷緩起訴時，緩起訴即發生如同確定之不起
    訴處分之效力，此時，行為人即已終局的不受刑事法之訴追
    ，該緩起訴處分即具實質之禁止再訴之確定力，原處分機關
    於此時再為裁決，行為人無同時遭到行政處罰及刑事訴追之
    危險，因此，解釋上行政罰法第26條第2 項之規定應包括「
    條件成就」之緩起訴處分之情形在內。
  (四)次按94年12月28日修正公布，95年7 月1 日施行之道路交通
    管理處罰條例第35條第8 項規定：「前項汽車駕駛人，經裁
    判確定處以罰金低於本條例第92條第3 項所定最低罰鍰基準
    規定者，應依本條例裁決繳納不足最低罰鍰之部分」，核屬
    行政罰法第26條之特別規定。而酒後駕車經檢察官為緩起訴
    處分，並命被告向公益團體捐款或提供義務勞務者，被告係
    履行檢察官為緩起訴處分命令，此等命令名義上雖非刑罰，
    但仍是一種特殊的處遇措施，造成被告之財產減少或義務增
    加，性質上亦屬干預人民自由之處分，與刑事制裁無異，實
    質上為刑事處罰。故檢察官為緩起訴處分並命向公益團體捐
    款者，其捐款解釋上亦屬道路交通管理處罰條例第35條第8
    項所規定之「罰金」，監理機關不得再為行政罰鍰，然於行
    為人所支付之緩起訴處分金，未達道路交通管理處罰條例第
    92條第3 項所訂最低罰鍰基準規定之情形下，仍應依該條例
    第35條第8 項之規定，補繳不足最低罰鍰之部分，始為適法
    。至於檢察官為緩起訴處分並未命令被告支付一定之金額者
    ，被告既未曾受相當於「罰金」之處罰，審度上揭道路交通
    管理處罰條例第35條第8 項之規範意旨，監理機關依同條例
    第92條第3 項所訂罰鍰基準規定對於行為人裁處全額罰鍰，
    應屬法之所許。
  (五)本件異議人即受處分人上開酒後駕車之行為，係屬同時觸犯
    刑事法律及違反行政法上義務規定之行為，且經檢察官為緩
    起訴處分，並由異議人依緩起訴處分命令為交通安全講習，
    已如前述，然檢察官為上開緩起訴處分時，並未依刑事訴訟
    法第253 條之2 第4 款命受處分人「向公庫或指定之公益團
    體、地方自治團體支付一定之金額」之公益捐款之負擔，則
    依前開說明意旨，原處分機關對同一事實，自得依行政罰法
    第26條第1 項但書、第2 項規定，另行對異議人裁處行政罰
    鍰，此部分並無一事不再理之適用。從而，原處分機關予以
    裁罰，揆諸首開規定，於法並無不合，原處分機關依道路交
    通管理處罰條例第35條第1 項第1 款、違反道路交通管理事
    件統一裁罰基準表等規定，對受處分人裁處45,000元之罰鍰
    ，並無違一事不二罰之原則，核無不當。
  (六)至上開吊扣駕駛執照與施以道路交通安全講習部分，雖未據
    受處分人聲明不服，惟該吊扣駕駛執照與施以道路交通安全
    講習部分與其交通違規行為是否存在既無從分離，法院仍應
    併予審理，已如前述。本案緩起訴處分所諭知之預防再犯暨
    保護被害人法治教育，其辦理機關、講習內容等，既與道路
    交通管理處罰條例所定之道路交通安全講習不同，則原處分
    機關依道路交通管理處罰條例第35條第1 項第1 款規定，對
    受處分人裁處吊扣其駕駛執照1 年，並依同條例第24條第1
    項第2 款規定裁處其應接受道路交通安全講習，亦無違誤。
五、綜上所述，受處分人確有在上開時、地，飲酒後騎乘其車號
    DUC-095 號輕型機車之違規行為，經測試呼氣中酒精濃度超
    過規定標準之違規行為，原處分機關依道路交通管理處罰條
    例第35條第1 項第1 款規定，並參酌違反道路交通管理事件
    統一裁罰基準表所定標準，於100 年9 月6 日以北市裁催字
    第裁22-AEW693719號裁決書裁處異議人處罰鍰4 萬5 千元，
    吊扣其駕駛執照1 年，並依同條例第24條第1 項第2 款規定
    裁處其應接受道路交通安全講習，核無違法或不當之處，本
    件異議人之異議為無理由，應予駁回。
六、據上論斷，依道路交通案件處理辦法第18條規定，裁定如主
    文。
中    華    民    國   100    年    10    月    14    日
                  交通法庭法  官  蔡明宏
以上正本證明與原本無異。
如不服本裁定，應於裁定送達五日內，向本院提出抗告狀。
                          書記官  黃瓊芳
中    華    民    國   100    年    10    月    17    日